最高法院刑事判決　　　　　　　　　　　　　　　九十一年度台上字第一○六五號
　　上訴人　台灣高等法院檢察署檢察官
　　被　告　甲○○
右上訴人因被告違反公司法案件，不服台灣高等法院中華民國八十七年十一月三十日
第二審更審判決（八十七年度上更(二)字第三二○號，起訴案號：台灣板橋地方法院檢
察署八十二年度偵字第一六○二八號），提起上訴，本院判決如左：
    主  文
原判決撤銷，發回台灣高等法院。
    理  由
本件原判決以檢察官公訴意旨略稱：被告甲○○係竑鋒企業股份有限公司（下稱竑鋒
公司）負責人，於民國八十一年十一月八日起，在公司設立登記前，即以竑鋒公司名
義與鍵翰企業股份有限公司等從事砂石買賣等交易。嗣於申請該竑鋒公司設立登記（
登記日期八十二年五月三日）時，明知其並未實際繳納股款新台幣（下同）五百十五
萬元，乃虛列公司費用，轉帳為其個人投資，以申請文件表明收足，因認其涉犯公司
法第九條第三項罪嫌。惟經審理結果，認為不能證明被告犯罪，因而撤銷第一審所為
科刑之判決，改判為其無罪諭知。固非無見。
惟查：(一)原判決係以證人即竑鋒公司會計周麗玲於審判中證稱被告確有入股款五百十
五萬元，伊於竑鋒公司籌備時即擔任會計，股東均有出資等語，並有被告於八十二年
三月廿二日、二十四日先後存入上海商業銀行新莊分行二百八十萬元、一百五十萬元
之存摺可稽，而為有利於彼之判斷。然該存摺所示兩筆存款總計為四百三十萬元，與
該證人所指被告入股款五百十五萬元，已有不符。證人周麗玲於審判中既否認被告之
股款係其入帳（見一審卷第六十八頁），如何確知被告確有交股款五百十五萬元？且
被告對其所繳股款，或謂五百十五萬元，或謂四百五十萬元，或謂四百萬元，先後不
一（見原審更(一)卷第四十三、五十八頁、八十四頁背面），益徵證人周麗玲上開供證
之真實性，頗有可疑，原判決徒以該有瑕疵之證述及與其供證內容不相一致之上開存
款存摺，而為有利被告之認定，其採證難認適法。(二)證人即為竑鋒公司辦理公司登記
之陳劍峰固結稱竑鋒公司設立登記時，該公司銀行存摺確有一千萬元資本額，好像放
在三信存摺內等語，而該公司設於台北市第三信用合作社復興分社之活期存款帳戶於
八十二年四月十五日開戶當日，確有一千萬元存款無訛。然事隔二日，該一千萬元於
同月十七日已全部提領淨盡（見一審卷第一一八、一一九頁），證諸卷附信華會計師
事務所出具之費用計算單，其中有一筆一千萬元存貼（二次）項目，金額五萬二千元
之收費（附於一六○二八號偵卷第二二頁以後之告訴人曾義焜等於八十二年十月五日
陳報狀附件），而被告於審判中亦坦承股款之前已買車子，設立公司登記股款係向人
借的無誤（見一審卷第一○八頁）。似徵告訴人所指被告於公司設立時，已將股東投
資款挪用，無法籌足一千萬元資本額，乃由會計師事務所代為存借，而付與利息五萬
二千元等語，尚非全無所據。此攸關被告犯罪成否之判斷，應先審究明白。是告訴人
曾義焜等之代理人於原審具狀聲請向台北市第三信用合作社復興分社查明該一千萬元
存款係由何人存入、提領（見原審更(一)卷第六十二頁背面、第七十六頁背面），自具
調查必要性，原審未為調查、審酌，復未於判決內說明不予調查之理由，非惟證據調
查職責未盡，併嫌理由不備。(三)原判決理由以被告於原審先供稱大部分現金付股款，
嗣又稱係以東西抵繳價金（股款）云云，係指其所繳股款用作購買砂石車等生財器具
之意，並無供詞前後矛盾情事，而為有利於彼之判斷。但依被告於審判中一再供稱其
大部以現金付股款，直接存入上海銀行，其以現金繳股款，存入銀行，係以農地貸款
繳納，及證人周麗玲亦稱被告將股款交伊存入銀行等語（見一審卷第六十六頁背面、
原審更(二)卷第十六頁、十七頁背面），均明確表示其係以現金繳納股款無訛，則原判
決理由謂被告所稱以東西抵繳價金（股款) ，係指其所繳股款用作購買砂石車等生財
器具之意，與其先前所供係以現金付股款，並無矛盾之語，此項論斷，即與上開卷證
不符，殊非適法。是上訴意旨執以指摘原判決違法，尚非全無理由，應認原判決仍有
撤銷發回更審之原因。
據上論結，應依刑事訴訟法第三百九十七條、第四百零一條，判決如主文。
中      華      民      國    九十一    年      二      月    二十七    日
                              最高法院刑事第四庭
                                  審判長法官  紀  俊  乾
                                        法官  黃  正  興
                                        法官  劉  介  民
                                        法官  陳  東  誥
                                        法官  張  春  福
      右正本證明與原本無異
                                              書  記  官
中      華      民      國    九十一    年      三      月      五      日
